【裁判字號】    97,消債更,974
【裁判日期】    980331
【裁判案由】    更生事件
【裁判全文】
臺灣臺北地方法院民事裁定           97年度消債更字第974號
聲  請  人
即  債務人  甲○○
上列當事人聲請消費者債務清理事件，本院裁定如下：
    主  文
債務人甲○○自中華民國九十八年三月三十一日十六時起開始更
生程序。
命司法事務官進行本件更生程序。
    理  由
一、按法院開始更生程式之裁定，應載明其年、月、日、時，並
    即時發生效力。次按法院裁定開始更生或清算程式後，得命
    司法事務官進行更生或清算程式，必要時得選任律師、會計
    師或其他適當之自然人或法人一人為監督人或管理人。消費
    者債務清理條例第45條第1項、第16條第1項分別定有明文。
二、本件聲請意旨略以：伊前向中國國際商銀、花旗銀行、臺北
    富邦銀行、美商美國運通銀行、荷蘭銀行、玉山銀行、萬泰
    銀行、台新銀行、安泰銀行、中國信託、臺灣美國運通國際
    、友邦信用卡等多家金融機構申請信用卡、現金卡或信用貸
    款，累積債務達新臺幣（下同）368萬0,789元，有不能清償
    債務情事，嗣依金融主管機關協調成立之中華民國銀行公會
    會員辦理消費金融案件無擔保債務協商機制與金融機構達成
    分期還款協議，同意自民國95年12月起，每月還款3萬5,542
    元之方式償債，惟平均每月收入僅約3萬元，前開應清償之
    金額顯高於每月之收入，則扣除協商條件應清償金額，實已
    無法維持最低基本生活，於96年1月17日及同年1月26日、2
    月1日分別清償4萬2,000元、1萬3,000元、1萬元後不得已而
    毀諾，並聲請更生等語。經查：
(一)、聲請人主張其負債總額368萬789元，惟其每月薪資收入僅約
    3萬元，除此薪資收入外，並無其他財產，有不能清償債務
    情事，業據其提出財產及收入狀況說明書、財政部臺北市國
    稅局95、96年度綜合所得稅各類所得資料清單、財產歸屬資
    料清單、存摺節本、債權人清冊等件為憑，可信為真。
(二)、雖聲請人於消費者債務清理條例施行前，曾與各債權人就無
    擔保債權成立協商，約定自95年12月起，分120期，利率3％
    ，按月償還3萬5,542元，有協議書附卷可憑。惟聲請人每月
    收入約3萬元，扣除其每月必要生活費用（依行政院主計處
    公告，97年度臺北市平均每人每月最低生活費用為1萬4,152
    元）及扶養費用（依財政部扶養免稅額計，扶養一人平均每
    月6,417元，聲請人有2名子女，與其配偶共同負擔扶養費用
    ，扶養費用以6,417元計算之）後，僅餘9,431元足供償債，
    原協商條件約定聲請人按月還款3萬5,542元，其履行自有重
    大困難，聲請人主張因不可歸責於己之事由，致履行原協商
    條件有重大困難，應堪採信。
三、綜上所述，本件聲請人與最大債權金融機構協商毀諾，堪認
    係有不可歸責於己致履行顯有重大困難情形，其無擔保或無
    優先權之債務總額未逾1,200萬元，復未經法院裁定開始清
    算程序或宣告破產，又無消費者債務清理條例第6條第3項、
    第8條或第46條各款所定駁回更生聲請之事由存在，則債務
    人聲請更生，應屬有據；並依上開規定命司法事務官進行本
    件更生程序，爰裁定如主文。
四、本件司法事務官於進行更生程序程序、協助債務人提出更生
    方案時，應注意更生方案需酌留債務人生活上應變所需費用
    ，並依社會常情衡量債務人之償債能力，依此協助債務人擬
    定公允之更生方案，始符消費者債務清理條例重建債務人經
    濟生活之立法目的，併予敘明。
中    華    民    國    98    年    3     月    31    日
              民事第一庭    法      官  楊晉佳
上為正本係照原本作成。
本件不得抗告。
本裁定已於98年3月31日16時公告。
中    華    民    國    98    年    3     月    31    日
                            書  記  官  蘇炫綺


司法院資訊處製作；財團法人民間司法改革基金會備份。
